【裁判字號】    97,台上,3580
【裁判日期】    970731
【裁判案由】    違反毒品危害防制條例
【裁判全文】
最高法院刑事判決            九十七年度台上字第三五八０號
上  訴  人  甲○○
選任辯護人  梁水源律師
上列上訴人因違反毒品危害防制條例案件，不服台灣高等法院中
華民國九十七年三月十九日第二審更審判決（九十六年度上更(二)
字第七三九號，起訴案號：台灣士林地方法院檢察署九十一年度
偵字第四三八四號），提起上訴，本院判決如下：
    主  文
原判決關於甲○○部分撤銷，發回台灣高等法院。
    理  由
本件原判決認定：上訴人甲○○意圖營利，並基於概括犯意，先
後於民國八十九年十月間、九十年三月中旬及同年三月三十日，
連續三次以新台幣（下同）一百萬至二百萬元不等之代價，向綽
號「老闆」之不詳年籍成年男子販入第二級毒品安非他命（下稱
安非他命），並分別藏放於台北縣新店市（下稱新店市○○○路
二十號、台北縣汐止市○○○路一九九號七樓及新店市○○路二
十號五樓等處，伺機販賣他人。經警於九十年三月三十日十七時
三十分許，在甲○○停放於新店市○○路二十號旁之自小客車扣
得供販賣用之安非他命五袋（毛重分別為一０一八、一０一三、
一０二一、一０三四、一００五公克）；再於同址五樓甲○○之
母住處，扣得供販賣用之安非他命一袋（毛重七十五公克）、安
非他命一袋（毛重九十公克）、供販賣安非他命所用之磅秤一個
及筆記等物。又於同日十九時許，在上開甲○○之汐止住處，扣
得供販賣之安非他命一袋（毛重九七三公克）、供販賣安非他命
所用之磅秤一個及筆記三張、吸食器具等情。因而撤銷第一審關
於論處上訴人意圖販賣而持有第二級毒品罪刑部分之判決，改判
論上訴人以連續販賣第二級毒品罪，處有期徒刑捌年，並為相關
從刑之諭知，固非無見。
惟查：（一）法院不得就未經起訴之犯罪審判，刑事訴訟法第二
百六十八條定有明文。又同法第二百六十七條所謂檢察官就犯罪
事實一部起訴者，其效力及於全部，係指已起訴之部分及未經起
訴之部分，均應構成犯罪，並具有實質上或裁判上一罪關係者而
言，若起訴部分與未起訴部分無實質上或裁判上一罪關係，或起
訴之事實不構成犯罪，縱未起訴部分應構成犯罪，即無一部效力
及於全部可言，法院自不得對未經起訴部分予以審判，否則，即
有未經請求之事項予以判決之違法。本件檢察官起訴上訴人部分
之犯罪事實為：上訴人基於概括犯意，自八十九年十月間起至九
十年一、二月間止，在不詳地點，連續多次，依安非他命成色及
市價不同，以每公斤新台幣（下同）二十五萬元至四十萬元不等
價額，販賣安非他命予范秀糧。又與曾信輝於八十九年十月中旬
、九十年二月間共同販賣第二級毒品安非他命予綽號「紅猴」之
高士坤、「馬大」及許洪揚。嗣於九十年三月三十日為警扣得安
非他命共八袋及其他證物等情，因認上訴人涉有毒品危害防制條
例第四條第二項之連續販賣第二級毒品罪嫌（詳台灣士林地方法
院檢察署九十一年度偵字第四三八四號起訴書）。原審經審理結
果，認並無證據證明上訴人有該起訴之販賣安非他命之事實，但
因公訴人認上訴人此部分與起訴論罪部分有連續犯裁判上一罪關
係，爰不另為無罪之諭知（詳原判決第七至十二頁）。惟依起訴
書之全意旨，本件檢察官僅起訴上訴人連續販賣第二級毒品安非
他命予范秀糧、綽號「紅猴」之高士坤、「馬大」及許洪揚之部
分，並不及於原判決所審判之上開上訴人於八十九年十月間、九
十年三月中旬及同年三月三十日，連續向綽號「老闆」之不詳男
子販入安非他命，伺機販賣他人之犯行，則能否認此部分業經檢
察官起訴，自有研求之餘地，乃原審對此未經起訴之犯罪予以審
判，並未於理由內說明其得就此起訴書所未記載之事實予以審判
之依據，自有判決理由不備之違失。（二）毒品危害防制條例第
十九條第一項關於沒收之規定，固採義務沒收主義，凡犯同條例
第四條至第九條、第十二條、第十三條或第十四條第一項、第二
項之罪者，其供犯罪所用之物或因犯罪所得之財物，均需諭知沒
收。但該法條並未規定「不問屬於犯人與否」，均沒收之，自仍
以屬於被告或共犯所有者為限，始應予以沒收。原判決雖宣告扣
案之磅秤二個應予沒收。惟上訴人及其辯護人分別於第一審法院
及原審審理時否認上開磅秤為上訴人所有等情（見第一審卷(二)第
四十八頁、原審卷第七十頁背面），原判決並未說明宣告沒收之
依據及理由，並有判決理由不備之違誤。以上或為上訴意旨所指
摘，或為本院得依職權調查之事項，應認原判決關於甲○○部分
有撤銷發回之原因。
據上論結，應依刑事訴訟法第三百九十七條、第四百零一條，判
決如主文。
中    華    民    國  九十七  年    七    月  三十一  日
                      最高法院刑事第三庭
                          審判長法官  林  增  福
                                法官  張  清  埤
                                法官  陳  世  雄
                                法官  蔡  國  在
                                法官  陳  世  淙
      本件正本證明與原本無異
                                      書  記  官
中    華    民    國  九十七  年    八    月    六    日
                                                    ｍ


司法院資訊處製作；財團法人民間司法改革基金會備份。
